臺灣高等法院民事裁定　　　　　　　　100年度抗字第1345 號
抗　告　人　香港商星辰表（香港）有限公司台灣分公司
法定代理人　谷洋一
代　理　人　劉慧君律師
　　　　　　鄧依仁律師
相　對　人　魏陳秀芳
上列抗告人因與相對人魏陳秀芳間請求損害賠償事件聲請訴訟救
助，對於中華民國100年5月13日臺灣臺北地方法院100 年度救字
第102號裁定提起抗告，本院裁定如下：
    主  文
抗告駁回。
抗告訴訟費用由抗告人負擔。
    理  由
一、抗告意旨略以：相對人與運轉實業有限公司以抗告人為被告
    ，提起損害賠償訴訟（100年度重訴字第394號）並聲請訴訟
    救助，惟其「請求損害賠償侵權行為不當得利狀」之主張，
    均與事實不符，其請求權亦罹時效而消滅，該訴顯無勝訴之
    望。又抗告人未提出證據以釋明其確屬無資力支出訴訟費用
    ，其聲請訴訟救助不應准許，爰提起抗告求為廢棄原裁定云
    云。
二、按當事人無資力支出訴訟費用，且非顯無勝訴之望者，法院
    應依聲請，以裁定准予訴訟救助，民事訴訟法第107條第1項
    定有明文。所謂無資力，係指窘於生活，且缺乏經濟信用者
    而言。又無資力支出訴訟費用之事由，應提出能即時調查之
    證據釋明之，亦為同法第109條第2項、第284 條所明定。另
    所謂顯無勝訴之望者，係指聲請訴訟救助之當事人所提起之
    訴或上訴依其主張之事實於法律上本無獲得勝訴之望；或其
    起訴或上訴為不合法之情形而言，若尚須經法院調查辯論後
    ，始能知悉其勝負之結果者，不得謂為顯無勝訴之望（最高
    法院75年台抗字第227號裁定、87年台抗字第660號裁定意旨
    參照）。
三、經查：
  (一)本件相對人對抗告人起訴請求損害賠償，主張無資力支出訴
    訟費用並聲請訴訟救助，業據其提出100 年度臺北市低收戶
    卡影本、95及96年度綜合所得稅各類所得資料清單以為釋明
    ，並經原法院依職權自稅務電子閘門查詢相對人97、98年度
    所得及財產資料，相對人名下並無財產，98年度亦無所得資
    料（原審卷第5、6頁），再經本院依職權查詢相對人99年度
    所得及財產資料，相對人亦無任何財產或所得資料，有稅務
    電子閘門財產所得調件明細表在卷可參（本院卷第33頁），
    足認相對人確屬無資力。
  (二)再查，相對人本案請求是否已罹於時效，涉及其消滅時效之
    起算時點、有無中斷事由發生等問題，併其請求是否與事實
    相符，均為法院為調查辯論後，始得確認而知悉勝負之結果
    。且系爭本案訴訟，業經原法院言詞辯論後而為判決，有該
    判決書在卷可稽，揆諸前開說明，益足認本案請求並非顯無
    勝訴之望，抗告人所辯，並不足採。
  (三)按「聲請訴訟救助，依民事訴訟法第109條第2項、第284 條
    之規定，應提出能即時調查之證據，以釋明請求救助之事由
    ，是法院調查聲請人是否無資力支出訴訟費用，專就聲請人
    提出之證據為之，如聲請人並未提出證據，或依其提出之證
    據，未能信其無資力支出訴訟費用之主張為真實，即應將其
    聲請駁回，並無派員調查之必要」，固有最高法院26年度滬
    抗字第34號判例可稽，惟此並非限制法院之調查權限，本件
    相對人既已釋明其無資力支出本件訴訟費用，並使法院得大
    概如此之心證，已如前述，縱法院於相對人所提證據另為調
    查，亦與上開判例意旨無違，抗告人抗辯原法院不得自行調
    閱資料用以認定相對人無資力云云，亦非可採。
  (四)綜上，原法院裁定准許相對人訴訟救助之聲請，並無違誤，
    抗告意旨指摘原裁定不當，求予廢棄，為無理由，應予駁回
    爰裁定如主文。
中    華    民    國  100    年    12    月    27    日
                    民事第十庭
                        審判長法  官  張宗權
                              法  官  周玫芳
                              法  官  陶亞琴
正本係照原本作成。
本裁定除以適用法規顯有錯誤為理由外，不得再抗告。如提起再
抗告，應於收受後10日內委任律師為代理人向本院提出再抗告狀
。並繳納再抗告費新台幣1千元。
中    華    民    國  100    年    12    月    29    日
                              書記官  蘇秋